臺灣基隆地方法院交通事件裁定　　　　　96年度交聲字第37號
移送機關　　交通部公路總局臺北區監理所基隆監理站
異　議　人
即受處分人　乙○○
上列受處分人因違反道路交通管理處罰條例案件，對於交通部公
路總局臺北區監理所基隆監理站96年3 月1 日所為之處分（原處
分：基監字第裁42─C00000000號、第裁42─C00000000-0號、第
裁42─C00000000-0 號），聲明異議，本院裁定如下：
    主  文
異議駁回。
    理  由
一、原處分意旨略以：臺北縣政府警察局金山分局大鵬派出所交
    通警察分隊（下稱舉發單位）執勤員警張瑞祥於民國（下同
    ）96年1月21日凌晨3時39分許，在臺北縣萬里鄉○○路190
    號處，查獲受處分人即異議人（下稱異議人）乙○○所有之
    車牌號碼2GG─133號重型機車，因「闖紅燈」（往萬里方向
    ）、「在道路以蛇行、危險方式騎乘機車，經警攔查加速逃
    逸」，為執行勤務之員警張瑞祥記下車號經電腦查詢後，以
    異議人有違反道路交通管理處罰條例第53條第 1項、第43條
    第1項第1款等規定之行為，逕行掣發96年 1月21日臺北縣政
    府警察局北縣警交字第C00000000號、第C00000000號舉發違
    反道路交通管理事件通知單予以舉發。嗣異議人於應到案日
    期前到案陳述意見，經交通部公路總局臺北區監理所基隆監
    理站（下稱原處分機關）函請舉發單位調查結果，仍認異議
    人有上開違規行為，原處分機關乃依前揭道路交通管理處罰
    條例第53條第 1項、第43條第1項第1款、第4項、第5項（原
    裁決書漏載「第 5項」）、第63條第1項第3款（原裁決書漏
    載「第3款」）之規定，分別裁處罰鍰新臺幣（下同）1,800
    元、12,000元，且施以道路交通安全講習、吊扣該重型機車
    牌照3個月，並記違規點數共6點，於法並無不合等語。
二、聲明異議意旨略以：伊於96年1 月21日凌晨3 時，與朋友劉
    庭維、蔡孟宏，在伊家裡（基隆市○○路256 號）聚會，並
    未騎機車外出，警察所開的單據有誤，請察明云云。
三、按道路交通管理處罰條例所用關於車輛名詞之釋義，係指在
    道路上以原動機行駛之汽車（包括機器腳踏車）或以人力、
    獸力行駛之車輛而言；又車輛面對圓形紅燈表示禁止通行，
    不得超越停止線或進入路口，道路交通標誌標線號誌設置規
    則第206 條第5 款第1 目定有明文。且汽車行駛至交岔路口
    ，其行進、轉彎，應遵守燈光號誌或交通指揮人員之指揮，
    遇有交通指揮人員指揮與燈光號誌並用時，以交通指揮人員
    之指揮為準，道路交通安全規則第102 條第1 項第1 款亦明
    定之。故汽車駕駛人，行經有燈光號誌管制之交岔路口闖紅
    燈者，處新臺幣（下同）1,800 元以上5,400 元以下罰鍰，
    並記違規點數3 點，道路交通管理處罰條例（下稱同條例）
    第53條第1項、第63條第1 項第3款亦揭諸甚明。次按汽車駕
    駛人，駕駛汽車在道路上蛇行，或以其他危險方式駕車之情
    形者，處6,000元以上24,000 元以下罰鍰，並當場禁止其駕
    駛，又汽車駕駛人有第1項第1款行為者，並吊扣該汽車牌照
    3個月，且應接受道路交通安全講習、記違規點數3點，同條
    例第43條第1項第1 款、第4項前段、第5項前段、第63條第1
    項第3 款分別定有明文。另按受舉發違反道路交通管理事件
    之受處罰人，認為受舉發之違規行為應歸責他人者，應於舉
    發違反道路交通管理事件通知單應到案日期前，檢附相關證
    據及應歸責人相關證明文件，向處罰機關告知應歸責人，處
    罰機關應即另行通知應歸責人到案依法處理。逾期未依規定
    辦理者，處罰機關仍應依同條例第85條第1 項規定處罰該汽
    車所有人，易言之，如汽車駕駛人行經有燈光號誌管制之交
    岔路口闖紅燈者，為警當場攔停者，處罰機關固應對汽車之
    駕駛人為處罰，惟若舉發機關並非當場對該部汽車攔停，而
    係依違反同條例第7條之2第1項第1款規定，當場不能或不宜
    攔截製單舉發，而逕行舉發者，此際舉發機關只能依上開條
    例第7條之2第4項規定對汽車所有人為掣單舉發，而如汽車
    所有人未於應到案日期前到案或雖於應到案日期前到案，而
    未檢附相關證據及應歸責人相關證明文件者，處罰機關仍應
    依上揭條例第85條第1 項規定，對車輛所有人加以處罰，併
    此敘明。
四、經查：
  (一)本件異議人乙○○所有之車牌號碼2GG─133號重型機車，於
    96年1 月21日凌晨3 時39分許，在行經臺北縣萬里鄉○○路
    190 號前之設有燈光號誌管制之交岔路口時，為臺北縣政府
    警察局金山分局大鵬派出所交通警察分隊執勤員警張瑞祥發
    覺異議人闖越該設有燈光號誌管制之交岔路口，並在道路上
    蛇行、危險方式快速駛離，故而予以填單舉發，此有96年1
    月21日臺北縣政府警察局北縣警交字第C00000000 號、第C0
    0000000號號舉發違反道路交通管理事件通知單影本2件、臺
    北縣政府警察局金山分局96年4月17日北縣警金交字第09600
    05998號函1件附卷可稽。
  (二)按異議人於聲明異議狀中雖主張伊未騎乘機車到達上開違規
    地點，然其於96年2月5日交通違規陳述單上辯稱：96年1 月
    21日，伊並沒有到萬里加投路段，況且伊目前還是個學生，
    凌晨3時39分早已在家中睡覺云云，惟復於異議狀中及本院
    96年3 月28日訊問時辯稱：「舉發時間我在家裡睡覺」、「
    （問：有誰可以證明違規時間你人在家中？）當天晚上12點
    多的時候，伊朋友劉庭維、蔡孟宏有來伊家找伊，聊到凌晨
    2、3點才走」、「（問：是否他們2 人把車騎走？）不是，
    他們不會騎排檔車」等語，足見異議人所稱伊未騎乘該重型
    機車到達上開違規地點一節，前後供述尚有歧異，並非全然
    可信。惟異議人騎乘上開重型機車於上開時、地，在交通號
    誌已轉紅燈狀態下仍闖越紅燈前行，並以蛇行之危險駕駛方
    式快速駛離等情，已據證人即舉發本件違規之警員張瑞祥於
    本院96年5月2日訊問時到庭證述明確，其證稱：「當天是擴
    大臨檢，當時我們巡邏車停在萬里加投路190 號路口等紅燈
    ，就發現2GG─133號機車突然從我們右方闖紅燈過去，該路
    口是丁字路口，2GG─133號穿越紅燈後就直行，我們就駕巡
    邏車要攔查他，該機車就在我們前方蛇行，不讓我們追上，
    還用機車在我們前方擋著，避免我們超過他，將他攔停，當
    天因為有下雨，又是半夜，為了他的安全就沒有繼續追他，
    但有把他的車號記下來。」、「（問：從對方闖紅燈，你們
    從後追趕，巡邏車距離該機車多遠？）約 5公尺，並用車上
    麥克風對該名騎士喊話，要他停車。」、「（問：以此距離
    車牌有無可能記錯？）不可能記錯，當時車上還有另 1名主
    管在車上，當時我們看到的是2GG─133號，且當時距離不遠
    ，路上燈光照明充足，不會看錯。」、「（問：是否記得該
    機車是何種車型？）我記得是要排檔的車、要跨騎的，普通
    重型機車，車子的顏色因為我們從後面看，只能看到後方，
    車身看不到，騎士帶的是全罩式白色安全帽，這是從後面看
    到的。」等語。是異議人雖以前詞置辯，然查：本院於前揭
    期日調查時，證人已就異議人違規情狀陳述具體明確，且對
    於違規車輛類型明確指證為「排擋車」，與異議人自承是「
    排擋車」相符，異議人前開所辯伊當晚並未前往上揭路段，
    在家睡覺云云，實不足採。
  (三)次按，衡諸證人甲○○○○於當時既在執行交通警察勤務，
    其等駕駛之巡邏車又是同樣在萬里加投路190 號路口處停等
    紅燈，經目視異議人有上揭違規行為，始駕駛巡邏車追趕，
    與異議人所騎乘之車輛僅相距5 公尺之間距下，當場紀錄異
    議人之車號，方掣發舉發通知單舉發異議人。再證人張瑞祥
    為依法執行勤務之員警，與異議人毫無怨懟，衡情當無自陷
    偽證罪而構詞誣賴異議人之理，復查無積極證據足以證明證
    人上開證述係屬虛偽，且交通警察製單舉發違反道路交通管
    理處罰條例所列之違規事實，本質上為行政處分，係公務員
    基於職務上之權力，依法就特定之具體事件所為之具公法上
    效果之單方面行政行為，基於公務員為公法上行為具有公信
    力之原則，該行政行為當可被推定為真正，其據以依法處分
    之事實認定亦為正確無誤。本此公信原則，乃立法者賦予行
    政機關制定違反道路交通事件統一裁罰標準及處理細則，使
    執勤警員得當機處分以達其維護交通秩序、安全之行政目的
    。若謂公務員一切行政行為均需預留證據以證其實，則國家
    行政勢必窒礙難行，據此，刑事訴訟法就犯罪證據有關之規
    定中，與屬行政秩序罰之交通違規裁罰本質不合之部分，自
    不在準用之列。是本件異議人既未就其所主張執勤員警之舉
    發有誤乙節提出相關證據以供調查，亦無其他證據得以證明
    其當天凌晨確實未騎乘上揭重型機車至違規路段或是實際駕
    駛人另有其人，本院亦查無任何證據足資證明執勤員警有捏
    造事實違法取締之情事存在，則執勤警員本其維護交通秩序
    、安全職責所為之舉發，自應受到合法、正確之推定。
  (四)再按警方取締交通違規事件，其以照相方式取證者，固足為
    違規之證明，惟警員當場舉發者，舉發之員警本身之目睹、
    耳聞，亦為違規人違規之證明，非必所有之違規事件，均需
    有照相方足為違規之證據。況警察執行勤務，事項繁瑣，且
    違規情形一過即逝，並非長期存在，何能要求警察必備有照
    相機取證？是本件縱無舉發照片為佐證，然異議人之違規行
    為既經證人張瑞祥具結證述明確，且其所述內容並無何矛盾
    或違背經驗法則之處，自得為本院判斷之依據。
  (五)綜上所述，異議人之上開違規行為既經證明，而其又未提出
    對其有利之相關證據供法院調查，則其泛以前詞置辯，自不
    足採。是本件異議人所有上揭重型機車之違規事實明確，原
    處分機關據以援引上開規定，分別裁處罰鍰1,800 元、12,0
    00元，且施以道路交通安全講習、吊扣該重型機車牌照3 個
    月，並記違規點數共6 點，核無違誤或不當，本件異議為無
    理由，應予駁回。
據上論斷，應依道路交通案件處理辦法第19條，裁定如主文。
中　　華　　民　　國　　96　　年　　6 　　月　　23　　日
                  交通法庭法    官  齊潔
以上正本證明與原本無異。
對於本件裁定如有不服，應於送達後5日內， 向本院提出抗告書
狀，敘述抗告之理由，抗告於臺灣高等法院。
中　　華　　民　　國　　96　　年　　6 　　月　　23　　日
                          書 記 官  潘端典
